臺灣高等法院民事裁定
109年度抗字第280號
抗  告  人  法務部行政執行署臺北分署

法定代理人  吳義聰  
代  理  人  李敘恒  
            楊淑霞  

上列抗告人因與相對人陳冠州間欠繳營利事業所得稅聲請管收事
件，對於中華民國109年1月30日臺灣臺北地方法院109年度聲管
字第1號裁定提起抗告，本院裁定如下： 
    主  文
原裁定廢棄。
    理  由
一、按行政執行官訊問義務人後，認顯有履行義務之可能故不履
    行，或就應供強制執行之財產有隱匿或處分之情事，而有管
    收必要者，行政執行處得聲請法院裁定管收之；義務人經通
    知或自行到場，經行政執行官訊問後，認有前項各款情形之
    一，而有聲請管收必要者，行政執行處得將義務人暫予留置
    ；關於義務人管收之規定，於公司之負責人亦適用之，行政
    執行法第17條第6項第1款、第3款、第7項前段、第24條第4
    款定有明文。所謂「就應供強制執行之財產有隱匿或處分之
    情事」之管收事由，僅須發生於義務人應負法定納稅義務之
    後即已足，不限於發生在行政執行官現在執行階段。蓋如認
    管收事由須發生在執行階段，無異解免執行前義務人之納稅
    義務，鼓勵義務人在應負納稅義務時起至執行前，隱匿、處
    分財產，逃漏稅捐，顯不符公平及比例原則（最高法院102
    年度台抗字第617號、104年度台抗字第38號、105年度台抗
    字第498號裁定參照）。次按法人之負責人，於喪失資格或
    解任前，具有報告及其他應負義務或管收之原因者，在喪失
    資格或解任後，於執行必要範圍內，仍得命其履行義務或予
    管收，行政執行法第24條第4款、第26條準用強制執行法第2
    5條第2項第4款及第3項定有明文。
二、抗告人於原法院聲請及本院抗告意旨略以：相對人陳冠州為
    本件義務人艾蔓達有限公司（下逕稱艾蔓達公司）前任負責
    人【民國（下同）96年10月5日起至106年3月24日止】。艾
    蔓達公司欠繳103、105年度營利事業所得稅，繳納期限屆滿
    後仍不履行，經財政部北區國稅局新莊稽徵所（下稱新莊稽
    徵所）、財政部臺北國稅局中南稽徵所（下稱中南稽徵所）
    移送伊為行政執行，計至109年1月16日止，艾蔓達公司尚滯
    納新臺幣（下同）212萬餘元。而新莊稽徵所前為調查艾蔓
    達公司短漏報103年度營業事業所得稅情事，曾於104年9月1
    1日發函予艾蔓達公司，經相對人收受，相對人於105年2月2
    3日簽立承諾書同意新莊稽徵所依同業利潤標準核定應納稅
    額，並承認漏報該年度營業收入1,460萬5,744元。詎相對人
    竟自104年10月1日起至105年7月20日止，將艾蔓達公司帳戶
    款項匯入其個人帳戶或提領大額現金，合計達672萬8,023元
    ，復於105年8月16日將艾蔓達公司於香港商雅虎資訊股份有
    限公司台灣分公司（下稱雅虎台灣分公司）超級商城「小二
    布屋」商店之營業與財產，移轉予其設立經營之「艾衣酷有
    限公司」（下稱艾衣酷公司），由艾衣酷公司繼續以「小二
    布屋」名義於雅虎台灣分公司超級商城營業，顯有隱匿或處
    分艾蔓達公司財產之情事，致原有資力繳納稅款之艾蔓達公
    司，現無其他可供執行之財產以清償稅捐債權，相對人經通
    知於109年1月16日到場，經行政執行官訊問後，仍無法說明
    上述金流及緣由，且不願繳納應納稅額或辦理分期繳納，而
    有管收必要。原法院不查，駁回抗告人之聲請，顯有違誤，
    爰依法提起抗告，請求廢棄原裁定，並准予管收相對人等語
    。
三、經查：
　㈠抗告人主張艾蔓達公司因滯納103、105年度營業利事所得稅
    及其罰鍰，計至109年1月16日止，艾蔓達公司尚滯納212萬
    餘元，經新莊稽徵所、中南稽徵所自106年起陸續移請抗告
    人執行，提出尚欠金額查詢（含利息）移送書、繳款書及送
    達證書為證（見原法院卷第59頁、第17至51頁），堪信為真
    。
  ㈡又抗告人主張相對人自96年10月5日起至106年3月24日止，擔
    任艾蔓達公司公司董事，業據抗告人提出艾蔓達公司之設立
    登記表、變更登記表為證（見原法院卷第81至93頁），堪認
    相對人於上開期間為行政執行法第24條第4款所規定艾蔓達
    公司之負責人。參以新莊稽徵所前為調查艾蔓達公司短漏報
    103年度營業事業所得稅之事，於104年9月11日發函予艾蔓
    達公司，經相對人收受，相對人於105年2月23日簽立承諾書
    同意新莊稽徵所依同業利潤標準核定應納稅額，並承認漏報
    該年度營業收入1,460萬5,744元等情，亦據抗告人提出財政
    部北區國稅局書函、送達證書及承諾書為證（見原法院卷第
    97至101頁），益徵相對人於上開期間對本件課稅原因及艾
    蔓達公司之營運、財產狀況應當知之甚詳。
　㈢承上所述，相對人於104年9月間即已明知艾蔓達公司有積欠1
    03年度營利事業所得稅一事，卻於其仍任艾蔓達公司董事期
    間內之104年10月1日、同年月28日，自艾蔓達公司之凱基銀
    行帳戶各提領現金150萬元，並於104年12月9日、105年5月3
    0日自艾蔓達公司之凱基銀行帳戶分別轉帳97萬4,059元、75
    萬3,964元至其個人帳戶，且於105年7月20日自艾蔓達公司
    之凱基銀行帳戶提領現金200萬元（見原法院卷第247至261
    頁），復於105年8月16日將艾蔓達公司於雅虎台灣分公司超
    級商城「小二布屋」商店之營業與財產，移轉予其設立經營
    之艾衣酷公司，由艾衣酷公司繼續以「小二布屋」名義於雅
    虎台灣分公司超級商城營業（見原法院卷第111至174頁），
    並又欠繳艾蔓達公司105年度營業事業所得稅，足認相對人
    就本件課稅原因及其任內艾蔓達公司之營運及財產狀況知之
    甚詳，然相對人就艾蔓達公司究有何無法履行義務之正當事
    由，迄未提出資料以供審酌，則抗告人主張依艾蔓達公司當
    時之資料，有履行繳納義務之可能而故不履行，是否全然無
    據，尚非無再審酌之餘地。且上開期間相對人所為上開動用
    艾蔓達公司帳戶資金及移轉該公司營業、財產之行為，能否
    謂相對人就艾蔓達公司應供強制執行之財產無隱匿或處分情
    事，亦非無疑。此外，抗告人於108年12月31日以命令通知
    相對人於109年1月16日上午10時至抗告人機關履行本件公法
    上金錢給付義務，或提供相當擔保，該通知於109年1月8日
    合法送達於相對人（見原法院卷第68頁），惟相對人於109
    年1月16日至抗告人機關答復時，對於上述艾蔓達公司凱基
    銀行帳戶之資金流向及艾蔓達公司之營業、財產轉讓予艾衣
    酷公司究有無收取對價等情，僅泛稱時間太久不記得了、忘
    記了等語（見原法院卷第76頁），則抗告人主張相對人經行
    政執行官訊問後，顯有履行繳納欠稅義務之可能而故不履行
    、就應供強制執行之財產有隱匿或處分之情事，而有管收必
    要，是否全無理由，益徵應有再行審酌之必要。
四、綜上，抗告人主張相對人有行政執行法第17條第6項第1款、
    第3款、第7項之事由，非均無可信，原法院未審酌上述事證
    ，逕行駁回抗告人所為管收相對人之聲請，尚有未洽。抗告
    意旨指摘原裁定不當，求予廢棄，為有理由，應由本院將原
    裁定廢棄，發回原法院另為適當之處理。　　
五、據上論結，本件抗告為有理由，爰裁定如主文。
中　　華　　民　　國　　109 　年　　3 　　月　　16　　日
                  民事第十九庭  
                      審判長法  官  魏麗娟
                            法  官  游悅晨
                            法  官  陳慧萍
正本係照原本作成。
本裁定除以適用法規顯有錯誤為理由外，不得再抗告。如提起再
抗告，應於收受送達後10日內委任律師為代理人向本院提出再抗
告狀。並繳納再抗告費新臺幣１千元。
中　　華　　民　　國　　109 　年　　3 　　月　　16　　日

　　　　　　　　　　　　　  書記官  任正人